臺灣高等法院刑事判決　　　　　　　　94年度上易字第1406號
上　訴　人　臺灣臺北地方法院檢察署檢察官
被　　　告　甲○○
上列上訴人因被告傷害案件，不服臺灣臺北地方法院93年度易字
第1761號，中華民國94年7月22日第一審判決（ 起訴案號：臺灣
臺北地方法院檢察署93年度偵字第12925號） ，提起上訴，本院
判決如下：
    主  文
上訴駁回。
    理  由
一、本案經本院審理結果，認第一審判決對被告甲○○為無罪之
    諭知，核無不當，應予維持，並引用第一審判決書記載之證
    據及理由（如附件第一審判決）。
二、檢察官上訴意旨略以：告訴人指稱到庭作證之二位警員並非
    案發當時到場處理之警員，當時證人楊志英亦在場，警員確
    實叫告訴人到醫院驗傷，檢附診斷證明書提出告訴，告訴人
    所受之傷如診斷證明書所載；案發當日被告向證人楊志英承
    認打告訴人，證人楊志英尚協調被告賠錢之事等語。
三、經查：(一)本件案發當日，確實由警員溫高全、陳裕旭至現場
    處理，此業據證人溫高全、陳裕旭於原審證述在卷（詳原審
    卷第76頁），且依台北市政府警察局文山第二分局受理各類
    案件紀錄表所載「請溫高全、陳裕旭前往處理」（見偵查卷
    第23頁），可見本件案發當日，確係由警員溫高全、陳裕旭
    至現場處理。又依證人溫高全、陳裕旭於原審均證稱：當日
    到場沒有看到告訴人、證人楊志英（詳原審卷第76頁），準
    此足徵告訴人所指到庭作證之二位警員並非案發當時到場處
    理之警員，當時警員確實叫告訴人到醫院驗傷，檢附診斷證
    明書提出告訴云云，自屬無據。(二)證人楊志英於原審證稱：
    當初我問被告是不是有打告訴人，被告對我講「嗯」，等於
    這方面我不太清楚，在我的潛意識中認為被告承認了（詳原
    審卷第58頁），依此可見證人楊志英係主觀上認為被告有承
    認毆打告訴人，是證人楊志英之證詞，尚難作為認定被告有
    承認毆打告訴人之佐證。(三)證人楊志英於原審證稱：被告為
    了房租的問題要我過去協調，除了這個原因以外沒有別的原
    因（詳原審卷第59頁反面）。依此，可見告訴人所指「案發
    當日被告向證人楊志英承認打告訴人，證人楊志英尚協調被
    告賠錢之事」云云，亦屬無據。
四、綜上，足見檢察官之上訴，為無理由，應予駁回。
據上論結，應依刑事訴訟法第373條、第368條，判決如主文。
本案經檢察官呂文忠到庭執行職務。
中　　華　　民　　國　　94　　年　　10　　月　　31　　日
　　　　　　　　　刑事第二十二庭審判長法　官  黃瑞華
　　　　　　　　　　　　　　　　　　  法　官  蔡明宏
　　　　　　　　　　　　　　　　　　  法　官  陳憲裕
以上正本證明與原本無異。
不得上訴。
                                      書記官  劉育妃
中　　華　　民　　國　　94　　年　　11　　月　　1  　　日
附件
臺灣臺北地方法院刑事判決　　　　　　　93年度易字第1761號
公 訴 人　臺灣臺北地方法院檢察署檢察官
被　　告　甲○○　女四十一歲（民國○○○年○月○日生）
　　　　　　　　　住臺北市○○區○○路五段一一八巷十號一
                  樓
　                身分證統一編號：Ｚ000000000號
上列被告因傷害案件，經檢察官聲請簡易判決處刑（九十三年度
偵字第一二九二五號），本院受理後（九十三年簡字第二七八六
號），改依通常程序審理，判決如下：
    主  文
甲○○無罪。
    理  由
一、公訴意旨略以：被告甲○○於民國九十三年二月十三日（起
    訴書誤載為九十二年）下午十時許，在臺北市○○區○○路
    五段一一八巷十號住處，因嫌房客即告訴人乙○○講話音量
    過大，竟基於傷害之犯意，持鑰匙敲打告訴人之右手手指，
    並徒手毆打告訴人之臉頰，致告訴人受有左頰擦傷、右食指
    擦傷等傷害，因認被告所為，涉犯刑法第二百七十七條第一
    項之傷害罪嫌云云。
二、按犯罪事實應依證據認定之，無證據不得認定犯罪事實；不
    能證明被告犯罪者，應諭知無罪之判決，刑事訴訟法第一百
    五十四條第二項、第三百零一條第一項分別定有明文。又告
    訴人之告訴，係以使被告受刑事追訴為目的，其指訴是否與
    事實相符，仍應調查其他證據，以資審認，必被害人所述被
    害情形，無瑕疵可擊，且就其他方面調查，又與事實相符，
    始足據為有罪判決之基礎，此有最高法院八十一年度台上字
    第三五三九號判決足供參照。本件公訴人認被告涉有傷害罪
    嫌，無非以告訴人乙○○之指訴、證人楊志英之證詞、萬芳
    醫院診斷證明書及急診病歷紀錄為其論據。惟訊據被告甲○
    ○除坦承其曾於聲請簡易判決處刑書所載之時、地與告訴人
    因告訴人在承租之房內吵鬧影響鄰居安寧等事發生爭執，惟
    堅決否認有傷害犯行，辯稱：伊未打告訴人等語。經查：
  (一)告訴人於警詢時除指稱被告於上揭時、地打其外，於偵查中
    指稱：「他（按指被告）拿鎖匙打開我三樓房間之門，要我
    下一樓，他用鎖匙打我的右手手指」、「我下樓時，警察還
    未到場，他用手打我的臉並罵我，我害怕躲回我方間」云云
    外，並未就被告如何打而造成告訴人受有卷附臺北市萬芳醫
    院診斷證明書上所載：「左頰擦傷、右食指擦傷」；急診病
    歷紀錄所載：「abrasion，cheek;abrasion，index finger
    ，」之傷害並未表明，本院審理時以證人身分，就此詳予詰
    問告訴人，告訴人於檢察官詰問時證稱：「（問：在客廳他
    打你的時候怎麼打你？）他用拳頭揍我的頭及額頭，當時我
    的眼鏡因為被他打而壞掉。」、「（問你的臉頰有沒有被打
    到？）沒有，我講的是被打到的地方只有額頭，眼睛以下的
    臉頰沒有被打到。」、「（問打壞眼鏡時有沒有傷到臉頰？
    ）臉頰沒有，我剛剛講的是指額頭。眼睛以下的臉頰不用問
    。」等語，嗣檢察官提示驗傷單後問告訴人：「驗傷單上所
    記載的左頰擦傷及右手指擦傷，是不是就你講的在三樓房間
    及一樓客廳被甲○○打所造成？」，告訴人始證稱：「對。
    」云云；本院受命法官訊問告訴人時證稱：「（問甲○○怎
    麼打你？）甲○○用他的手抓我的額頭，並開始拍打我的頭
    ，我就叫他你不要打我，甲○○就一直罵我。」、「（問打
    你之後你有受傷嗎？）有。」、「（問哪裡受傷？）就是那
    個有紀錄。」、「（問你能不能具體描述你受傷的情形？）
    我被打的時候坐在沙發椅上面，我受傷在頭部。」、「（問
    還有沒有地方受傷？）一開始是打手，後來也臉頰受傷，眼
    鏡也被打壞了。」云云，綜上，告訴人於本院審理時之證述
    ，先就被告打其方式及部位陳稱：被告係以拳頭揍頭及額頭
    ，並未打到臉頰云云，經檢察官提示診斷書後始改易證詞稱
    ：左頰擦傷及右手指擦傷是由被告打伊所造成者云云，於同
    一庭期本院受命法官訊之時就被告打其臉部之方式則改稱：
    被告用手抓伊的額頭，並開始拍打伊的頭云云，又稱受傷係
    在頭部，再改稱臉頰也有受傷云云，告訴人在一次庭期就被
    告傷害行為，先後變易數次，顯見已無法為一致性之描述，
    甚或就其受傷害之位置亦係在檢察官提示診斷證明書後始能
    正確陳述，參之告訴人上揭指述，即所謂之以拳頭揍、手抓
    之方式攻擊告訴人並將其眼鏡打壞掉云云，若果屬實，被告
    毆手時下手非輕，無法想像告訴人僅受有如急診病歷紀錄上
    所載，臉頰一處○．五cm乘○．三cm之擦傷，告訴人所證被
    告曾經在上揭時、地打其致受有上揭傷害之指述，既有諸多
    可疑之處，已難認為信實。
  (二)證人即到場處理糾紛之警員溫高全、陳裕旭迭於偵查及本院
    審理時結證稱：伊等接獲報案後，到達上址被告甲○○住處
    ，由被告出面，請伊等叫告訴人離開，惟經瞭解後認係租賃
    關係間之紛爭，伊等告知被告無法處理，遂請里長到場處理
    ，伊等未上樓僅在一樓前之涼亭處，未見到告訴人等語，證
    人即里長洪長榮於偵查中亦結證稱：伊到場時未見到告訴人
    ，當時警員也有在場等語明確，核與卷附九十三年二月十三
    日二十一時四十五分許警員溫高全所製作之臺北市政府警察
    局文山第二分局受理各類案件記錄表處理情形欄所載：「係
    屋主費小姐與房客糾紛，費小姐表示二樓房客妨礙安寧，經
    警方到場後未發現有妨礙安寧，費小姐請我們上二樓調解，
    但二樓已出租．．，我們未經同意不能上樓，費小姐就生氣
    ，說我們不處理，與里長洪長榮前來協調，亦無法幫忙，警
    方處理態度良好，二樓房客避不見面，報案人不出示證件。
    」等內容大致相符合，足認告訴人於警方到場處理時，並未
    出面，告訴人於偵查中及本院審理時所證：伊於警察來處理
    時有開門出來，警員看到伊臉上所受傷害，請伊去驗傷云云
    ，應係事後杜撰，並非事實。告訴人於本院審理時結證稱：
    「後來甲○○又繼續去打電話叫警察趕快來，我就跑到三樓
    房間去躲起來。」、「（問進去房間後有沒有再出來過？）
    沒有，我沒有再下一樓。」等語，足證告訴人已明知被告有
    報警之舉，於警員到場，並會同里長處理時，應無不知之理
    ，告訴人所陳在警員到場處理前為被告毆打受有上揭傷害之
    情形，若果屬實，於警員到場後，豈有不出面向警員報案並
    對被告提出告訴之理，竟悖於一般常人之反應，對警員「避
    不見面」，又於警員離開後，始至醫院驗傷，另行至警局提
    出告訴，此舉使人對告訴人診斷證明書所載受有左頰、右食
    指之擦傷，是否在警員到場前已經存在，實難無高度懷疑。
  (三)證人楊志英係除警方外，於被告與告訴人發生爭執後，受被
    告之邀請首先到場處理之友人，為被告及告訴人所不否認，
    證人楊志英於偵查中就其到場後之見聞證稱：「他（告訴人
    ）左臉頰有一小點紅印子，．，我個人感覺不太像是用手打
    所留下的痕跡。」等語，於本院審理時再詰證稱：「（問當
    時你看他左臉頰有沒有傷？）我看她左臉頰上有一點紅紅的
    粉紅色的，我要很仔細看才看得出來。」、「（問你看到的
    一小點紅印子是不是像刮到的情形或是擦到的情形？）都不
    是。刮到了一定會有痕跡長條，它那個痕跡是很淺很淺的，
    類似不小心壓到就會有紅紅的，我真的不知道是什麼原因造
    成的。」、「（問除了這個傷以外，乙○○還有沒有告訴你
    他有被甲○○打而受其他的傷害？）沒有。」等語，足證證
    人楊志英受邀到場後，經其檢視告訴人臉頰時，僅發覺告訴
    人臉頰上有一點紅紅的粉紅色印子，此難認係身體所受之傷
    害，又與告訴人至醫院驗傷，診斷證明書所載左臉頰受有擦
    傷之傷害顯然不同；況證人楊志英到場後，告訴人既已告知
    遭被告毆打之情形，並要求證人楊志英檢視其臉頰，若果此
    時其手指受有擦傷，顯然無隱藏而不同時告知之理，據證人
    楊志英所證上詞，足證告訴人診斷證明書所載之左頰、右食
    指受有擦傷等傷害，於證人楊志英到場達時，應尚未存在已
    經灼然。
  (四)綜上，告訴人之指述，在被告毆打手段、告訴人所受傷害位
    置前後陳詞多有不一或有矛盾之處，且據證人溫高全、陳裕
    旭、洪長榮及楊志英於偵審中之證詞，可判定告訴人所受上
    揭診斷證明書、急診病歷紀錄所載之傷害，於警員到場前尚
    未發生，告訴人指述，上揭傷害係由被告在警員到場前毆打
    所致即屬無稽，本院復查無證據足資證明，告訴人所受之傷
    害係由被告毆打所造成，不能證明被告犯罪，自應為無罪判
    決之諭知，以免冤抑。
據上論斷，應依刑事訴訟法第四百五十二條、第三百零一條第一
項前段，判決如主文。
本案經檢察官陳淑雲到庭執行職務
中　華　民　國　　九十四　　年　　七　　月  二十二　　日
　　　    臺灣臺北地方法院刑事第十四庭
                    審判長法官  吳靜怡
                    　    法官  吳冠霆
                          法官  王綽光
以上正本證明與原本無異。
如不服本判決，應於判決送達後十日內，向本院提出上訴狀。
      　　　　　　　　　書記官　蔡梅蓮
中　華　民　國　　九十四　　年　　七　　月   二十五　 日
